【裁判字號】    92,台上,2996
【裁判日期】    920605
【裁判案由】    誣告
【裁判全文】
最高法院刑事判決                              九十二年度台上字第二九九六號
    上  訴  人  台灣高等法院檢察署檢察官
    被      告  甲○○
                乙○○
                丙○○
    共      同
    選任辯護人  林志豪律師
右上訴人因被告等誣告案件，不服台灣高等法院中華民國八十九年十月二十六日第二
審更審判決︵八十九年度上更(一)字第五七九號，起訴案號：台灣士林地方法院檢察署
八十五年度偵續字第一三七號︶，提起上訴，本院判決如左：
    主  文
原判決撤銷，發回台灣高等法院。
    理  由
本件原判決以：公訴意旨略稱被告甲○○明知林翰雲︵原名林漢雲︶並未至台北市○
○區○○路六十一巷三十號二樓竊取乙○○、丙○○所有之玉鐲、白金項鍊、黃金戒
子及現款新台幣︵下同︶五千元等財物，竟意圖使林翰雲受刑事處分，教唆亦知林翰
雲並無竊盜行為之被告乙○○、丙○○，於民國︵下同︶八十三年三月間虛構林翰雲
竊取渠等物品之不實事實，至台北市政府警察局內湖分局提出林翰雲涉嫌竊盜之告訴
，嗣林翰雲經檢察官不起訴處分確定，因認被告等共同涉犯刑法第一百六十九條第一
項之誣告罪嫌云云；但經原審審理結果，認為不能證明被告等犯罪，因而撤銷第一審
之科刑判決，改判諭知被告等均無罪，固非無見。
惟查：一、審理事實之法院，對於與被告被訴事實有關之證據，應從各方面詳予調查
，以期發現真實，苟有與待證事實相關之證據尚未查竣，即難為有利或不利於被告之
判斷。被告乙○○、丙○○對於其等所稱失竊之金飾等財物，迄未能提出任何憑據以
資證明，且乙○○於八十三年三月二十八日至台北市政府警察局內湖分局西湖派出所
︵下稱西湖派出所︶報案時，指稱其失竊之財物為現金五千元及玉鐲子一個值約八千
五百元、白金項鍊一條值約六千五百元、Ｋ金戒子一只值約一千八百元、白金戒子一
只值約二千二百元，及稱﹁原放置在我辦公室鐵櫃裡，現場當時有被翻過跡象﹂、﹁
因鐵櫃未有上鎖，所以直接可以打開竊取，導致未留任何痕跡﹂，於檢察官偵查中則
或稱失竊財物係放在抽屜內，未上鎖，或稱﹁我擺在進大門第一個辦公室抽屜內，我
有上鎖，回去看時，抽屜有被撬開的現象﹂云云，對於失竊財物之放置處所及有無上
鎖之情形，前後供述不一；而被告丙○○於八十三年三月二十八日向警方報案時陳稱
其失竊之財物為﹁金戒子一只約一兩二錢、金手鐲一條參兩﹂，係﹁放置於浴室洗臉
台右側之馬克杯內，現場當時有被翻過跡象﹂，於檢察官偵查中則陳稱：只失竊黃金
戒子，幾個記不得了，是放在浴室洗臉檯，不記得有無或用何容器裝等語，對於失竊
財物之項目及放置情形，非僅前後供述不一致，且於檢察官訊問時未再供稱有失竊重
達參兩之金鐲子一條之事︵見台灣士林地方法院檢察署八十三年度偵字第四五七三號
影印卷第六、十一、二十八頁，本案第五四九四號偵查卷第十一頁︶；另被告等於原
審提出西湖派出所失竊報告單上﹁報案情形欄﹂則載稱﹁失竊後曾向內湖分局西湖派
出所報告有案。因損失輕微未曾報案特此通報。﹂等語︵見原審上訴卷第九十七頁︶
。衡之乙○○、丙○○上述所稱失竊之財物，為金錢或價值貴重之金飾，依其等所供
，既於八十三年三月十日已發現失竊，並知林翰雲涉嫌，而向警方備案，果真確有各
該財物失竊之情事，何以於報警時，卻以﹁損失輕微未曾報案﹂而為處理，嗣至同年
三月二十八日始於警局指稱林翰雲涉嫌竊取其等所有上開財物，亦殊非明瞭。乙○○
、丙○○上開供述紛歧之原因及疑竇，與認定被告等是否有虛構事實誣告之行為，至
有關係，原審未遑逐予釐清，即遽為被告等有利之認定，自嫌速斷。二、乙○○於警
訊供稱其失竊之財物共值約二萬五千元，丙○○稱其失竊財物值約四萬多元，上開失
竊報告單亦記載失竊財物價值﹁大約六、七萬元左右﹂各等情。衡之金錢及金飾，依
一般社會通念應認均屬貴重物品，原判決理由第六項竟謂﹁上開飾物均屬女人平素所
用之隨身飾物，尚非貴重物品，自不能因被告等提不出證明文件即否認被告等擁有甚
至有失竊該等物品﹂，及謂﹁被告等發現失竊後確有去西湖派出所備案，或因損失輕
微未曾報案，致西湖派出所工作紀錄簿未有本案之失竊報案資料﹂云云，其所為判斷
，難認與吾人日常生活之經驗定則不相違背，亦有可議。檢察官上訴意旨執上述諸端
指摘原判決不當，非無理由，應認原判決仍有撤銷發回更審之原因。
據上論結，應依刑事訴訟法第三百九十七條、第四百零一條，判決如主文。
中      華      民      國    九十二    年      六      月       五     日
                              最高法院刑事第十一庭
                                  審判長法官  呂  潮  澤
                                        法官  白  文  漳
                                        法官  陳  世  雄
                                        法官  孫  增  同
                                        法官  林  開  任
      右正本證明與原本無異
                                              書  記  官
中      華      民      國    九十二    年      六      月      九      日


司法院資訊處製作；財團法人民間司法改革基金會備份。
